【裁判字號】    95,台上,4413
【裁判日期】    950810
【裁判案由】    違反毒品危害防制條例
【裁判全文】
最高法院刑事判決            九十五年度台上字第四四一三號
    上  訴  人  甲○○
                        巷20號（另案在台灣台北監獄台北分
                        監執行）
上列上訴人因違反毒品危害防制條例案件，不服台灣高等法院中
華民國九十五年五月三十日第二審判決（九十四年度上重訴字第
八四號，起訴案號：台灣桃園地方法院檢察署九十三年度偵字第
一三六二二、一五六二四號），提起上訴，本院判決如下：
    主  文
原判決撤銷，發回台灣高等法院。
    理  由
本件原判決認定鍾得志（現於原審另案更審審理中）於民國九十
三年六月間結識黃姓中國大陸新娘，該黃姓女子於同年八月間返
回中國大陸後，以電話聯絡鍾得志，表示伊在中國大陸認識從事
砂石業者，可以販售砂石至台灣，要鍾得志在台灣找尋砂石買主
，並可從中獲得佣金，經鍾得志多方聯絡，找到桃園縣楊梅鎮埔
心地區不知情之砂石業者詹世禎有意購賣，鍾某與詹世禎談妥後
，決定一同前往大陸察看。上訴人甲○○獲悉上情，表示願提供
新台幣（下同）二萬八千元予鍾得志，但要鍾某前往中國大陸時
，順便幫其帶東西返台，且表示中國大陸那邊會有人將東西交予
鍾某。上訴人與鍾得志及真實姓名不詳綽號「小其」之成年男子
均明知海洛因係毒品危害防制條例第二條第二項第一款規定之第
一級毒品；且海洛因應屬鴉片類，乃行政院依懲治走私條例第二
條第四項所公告「管制物品項目及其數額」甲項第四款規定之管
制進出口物品，依同條例第十二條，亦不得自中國大陸私運至台
灣。渠等三人乃基於運輸第一級毒品及私運管制進口物品之犯意
聯絡及行為分擔，由「小其」者負責在中國大陸地區向上手購得
海洛因，鍾得志則擔任交通，前往中國大陸地區將海洛因運輸返
回台灣。謀議既定，上訴人乃於同年八月二十日，在高雄市交付
二萬八千元予鍾得志作為報酬，鍾某取得該款後，交付其中一萬
五千六百元予詹世禎購買往返台灣與中國大陸間之機票。然因颱
風延至同年月二十六日，與詹世禎共同自桃園中正國際機場搭乘
中華航空公司 CI641班機，前往香港，再轉機至中國福建省福州
市，二人投宿華威飯店後，鍾得志與黃女聯絡有關砂石生意，黃
女表示運輸砂石之船隻尚未建好，不能洽談合作事宜，詹世禎乃
於同月二十八日隻身前往廈門，鍾得志則由「小其」帶至另一家
榕城酒店住宿。迨同年月二十九日下午，「小其」交付鞋墊內夾
藏有海洛因二包（驗餘淨重共計 299.33公克、空包裝重24.58公
克），屬「小其」所有之休閒鞋一雙予鍾得志，並告知鍾某於翌
（三十）日穿著該休閒鞋搭機返台，交付上訴人即可。鍾某遂於
翌（三十）日下午，穿著該休閒鞋，由中國福建省福州市先折返
香港，在香港搭乘華航 CI614班機，於同日下午二十時許，飛機
抵達台灣桃園中正國際機場第一航廈入境。因法務部調查局桃園
縣調查站早已接獲線報，乃報請檢察官指揮憲警當場查獲，自鍾
某所著休閒鞋內扣得上開海洛因二包及該休閒鞋一雙。再循線查
獲上訴人等情。因而撤銷第一審所為科刑之判決，改判依想像競
合犯，從一重仍論處上訴人共同運輸第一級毒品罪刑（累犯，處
無期徒刑）。固非無見。
惟查：(一)、原判決於理由內係以第一審共同被告鍾得志於九十三
年九月二十一日警詢（按係法務部調查局桃園縣調查站調查時）
、檢察官偵查中之供述及渠於同年十月二十八日檢察官向第一審
法院聲請延長羈押訊問時之供詞，資為不利於上訴人論據之一（
見原判決第三、四頁）。然第一審共同被告鍾得志，對上訴人而
言，乃被告以外之人，渠上開於法務部調查局桃園縣調查站（下
稱桃園縣調查站）調查時之供詞，屬審判外之陳述，依九十二年
二月六日修正公布，於同年九月一日起施行之刑事訴訟法第一百
五十九條第一項規定，除有同條第二項及同法第一百五十九條之
一至第一百五十九條之五規定等傳聞例外情形，並無證據能力。
本件原審係行普通審判程序，原判決對鍾某上開警詢之供述，並
未說明究有何合於傳聞例外之情形，乃將之併引為上訴人犯罪論
據之一，自屬採證違法。且認定事實所憑之證據，須確實存在，
就該卷宗內不難考見者，始克當之，倘判決書內所記載之證據，
與卷內筆錄或證物之內容不相適合，則其判決之根據，實際上並
不存在，亦屬採證違法。原判決理由上開所稱鍾得志於同（九十
三）年十月二十八日檢察官向第一審法院聲請延長羈押訊問時之
供述，依其以括弧註明其出處係第一審九十三年偵聲字第四二四
號刑事卷，然稽諸卷證，既無該刑事案卷，亦無附於該案卷之該
項供述筆錄可按，則原判決採該卷內無從考見之證據，資為上訴
人犯罪論據之一，所為採證亦非適法。(二)、原判決理由係以上訴
人於案發前，以門號0000000000號行動電話，與鍾得志之000000
0000號門號，鍾某在中國大陸所購買電話卡之通話內容，及上訴
人與其姊夫林俊賢、「小其」等之通話監聽譯文，於第一審審理
時經提示予上訴人及鍾得志，渠二人承認該部分係渠等當時對話
之內容無訛，並列載九十三年八月二十三日十時二十八分、同年
月二十九日十三時四分、十八時四十四分上訴人與鍾得志及同年
月二十六日上訴人與林俊賢之電話對話內容，而為不利於上訴人
之認定（見原判決第四、五頁）。然鍾得志於第一審審理時，以
證人身分到庭結證稱在大陸時上訴人打電話給伊，都叫伊將電話
交予「小其」聽，九十三年八月二十九日十三時四分該通電話係
「小其」講的，其談話內容係上訴人與「小其」的等語。而上訴
人於第一審審理時，經審判長提示上開行動電話監聽譯文時，亦
稱因時間已久，伊不能確定該電話對話內容是否係伊所講，請求
作聲紋比對（見一審影印卷第五十三、五十四頁，第七十七頁、
第一六○、一六二頁）。是原判決上開理由之論敘要與前揭卷證
不相符合，而有證據上理由矛盾之違法。且由原判決理由所引該
電話監聽譯文內容觀之，固未提及鍾得志向上訴人借款之事，然
觀渠等對話，似亦未有鍾某知悉所運送者，係海洛因及上訴人交
予鍾某二萬八千元係作為運輸毒品之代價等意涵，原判決理由對
之既未為必要說明，乃據以認鍾得志對上訴人要伊前往大陸攜帶
運輸海洛因入境有所認識，且認上訴人交予鍾某之二萬八千元，
即為運輸海洛因之代價，已嫌速斷，而有判決理由不備之違法。
(三)、鍾得志於九十三年八月三十日桃園縣調查站調查時，供稱扣
案海洛因係綽號「小其」者將之藏置於休閒鞋內，交伊穿著返回
台灣，伊走私海洛因並無其他共犯等語，渠嗣於第一審訊問及審
理時亦稱該二萬八千元係伊向上訴人所借，並非運輸海洛因之代
價，伊向綽號「小其」說伊係借錢來大陸的，「小其」說帶「東
西」回台灣後，伊向上訴人所借二萬八千元就不用還了，此話並
非上訴人所說等語，迨於原審準備程序復稱伊向上訴人借款三萬
元，上訴人祇交予兩萬八千元，現扣二千元利息，該款並非要伊
運輸毒品等語（見一審影印卷第十六、七十九、八十頁，原審卷
第一二九、一四一頁）。此與渠於桃園縣調查站及偵審中之其他
供述不相符合，係對上訴人有利之供述證據，原判決未說明不採
之理由，同嫌理由不備。以上，或係上訴意旨所指摘，或為本院
得依職權調查之事項，應認原判決有撤銷發回更審之原因。
據上論結，應依刑事訴訟法第三百九十七條、第四百零一條，判
決如主文。
中    華    民    國  九十五  年    八    月    十    日
                      最高法院刑事第八庭
                          審判長法官  張  淳  淙
                                法官  張  春  福
                                法官  呂  丹  玉
                                法官  洪  昌  宏
                                法官  蔡  彩  貞
      本件正本證明與原本無異
                                      書  記  官
中    華    民    國  九十五  年    八    月   十七   日
                                                      Ｋ


司法院資訊處製作；財團法人民間司法改革基金會備份。
